【裁判字號】    90,訴,165
【裁判日期】    900427
【裁判案由】    公共危險
【裁判全文】
臺灣屏東地方法院刑事判決                            九十年度訴字第一六五號
    公  訴  人  臺灣屏東地方法院檢察署檢察官
    被      告  丙○○
右被告因公共危險案件，經檢察官提起公訴（九十年度偵字第一○六一號）本院判
決如左：
    主  文
丙○○失火燒燬現未有人所在之他人所有建築物，處拘役伍拾日，如易科罰金，以
佰元折算壹日。
    事  實
一、丙○○自民國八十九年九月初間起向羅世宏租得位於屏東縣潮州鎮○○○路、南
    進路交岔口之無門牌號碼鐵皮屋，用以經營「吉星海產小吃部」（上開鐵皮屋非
    供作住宅使用）。該鐵皮屋內所放置之電冰箱因用以冰儲物品，故需終日供電運
    作，丙○○本應注意隨時檢視並維修該電冰箱電源線，以防止電源線劣化造成電
    阻增大、溫度升高，使電線絕緣膠皮熔化發生短路引發火災之危險事故，而依其
    智識、能力及依當時之情形又無不能注意之情事，詎竟疏未注意檢視維修，致上
    開電冰箱電源線因二十四小時不間斷使用，不堪負載而劣化，而劣化之電源線因
    電阻增大而升高溫度，終使絕緣膠皮熔化而發生電線短路，電線短路瞬間所生之
    高溫、熔痕、熔珠使已熔化之絕緣膠皮於同年十二月十二日五時十五分許起火燃
    燒，並引燃附近之木質、易燃裝潢材料而燒燬當時無人在內之上開鐵皮屋，火勢
    且波及並燒燬隔鄰之二間無門牌號碼鐵皮屋（該二間鐵皮屋亦係羅世宏所有，分
    別出租予乙○○經營亞泰廣告設計店、甲○○經營海產店，該二間鐵皮屋非供作
    住宅使用，當時無人在內）。
二、案經屏東縣警察局潮州分局報請台灣屏東地方法院檢察署檢察官偵查起訴。
    理  由
一、本件訊之被告丙○○坦承右揭租屋經營「吉星海產小吃部」，並在屋內放置電冰
    箱且二十四小時供電，並引起火災等之事實，然辯稱：不知道為何會起火燃燒等
    語。
二、經查：（一）、本件火勢係從被告經營之海產店內所引燃之事實，業據證人乙○
    ○、甲○○二人指證甚詳，並有現埸相片十四張附卷可參，而依相片及警方人員
    調查結果顯示，吉星海產小吃部內外部燒燬情形，最為猛烈，堪認本件起火處係
    被告經營之海產店內無訛。（二）、案發後警方至吉星海產店採證，發現燃燒最
    為嚴重者為電冰箱部位，於電冰箱後側地面的灰燼中尋電冰箱電源電路，而該電
    源線路之絕緣膠皮已被燒失、銅線裸露，並在裸露之銅線中發現因短路所生成之
    熔痕及熔珠，又上開電線經送鑑定結果，認該熔痕為通電中電線短所造成之通電
    痕，此有內政部消防署八十九年消署調字第八九一六五一六號火災證物鑑定報告
    書在卷可按。（三）、被告並未與人有糾紛，當日已經打佯，店內並無顧客，亦
    無發現菸蒂之殘留，再訊之被告供稱：其夜間打佯時，因冷凍櫃及電冰箱內的食
    物或飲料需冷藏，故而未將總電源關閉，仍持續供電使用等。綜合研判，應係店
    內電縓線路二十四小時不間斷使用，使電源線不堪負載而劣化，劣化之電源線因
    電阻大而溫度升高，終使絕緣膠皮熔化而發生電線短路，電線短瞬間所產生之高
    溫及所生之成熔痕、熔珠使已熔化之絕緣皮燃燒，並引燃附近以木質所裝潢之易
    燃材料，並造成本件火災，應無疑義（屏東縣消防局火災原因調查報告書亦同此
    認定，見卷附之該報告書）。（四）、按店家、營業處所之用電量甚鉅，埸所負
    責人自應隨時檢視電源線是否堪以使用，並應加以汰舊換新，以防電線短路走火
    ，此為一般人應注意之義務，被告明知其經營海產店，用電量至鉅，竟未加以維
    修及汰舊換新，顯有違反注意義務；又依被告係經營海產店之人，其對此應知之
    甚稔，故依其智識、能力及依當時之各種情節，顯無不能注意之情事，竟然疏未
    注意及此，以致引發火災，其有過失責任至明，而上開被燒燬之物與被告之過失
    間，復有相當因果關係，事證明確，被告犯行應可認定。
三、核被告丙○○所為，係犯刑法第一百七十四條第三項前段之失火燒燬現未有人所
    在之他人所有建築物罪。又刑法之公共危險罪，所侵害者為社會法益，被告一個
    失火行為，燒燬數人之建築物，仍屬單純一罪。爰審酌被告素行、過失程度、所
    生危害及犯後態度等情狀，量處如主文所示之刑，並諭知易科罰金之折算標準。
四、又被告行為後，刑法第四十一條業於九十年一月十日修正公布，同年一月十二日
    生效，修正後之第四十一條第一項前段規定：犯最重本刑為五年以下有期以下之
    罪，而受六個月以下有期徒刑或拘役之宣告，因身體、教育、職業、家庭或其他
    正當事由，執行顯有困難者，得以一元以上三元以下折算一日。此與原先第四十
    一條所規定有所不同，依刑法第二條第一項前段之規定，自應依修正後之刑法第
    四十一條第一項前段之規定，諭知易科罰金及其折算標準。
據上論斷，應依刑事訴訟法第二百九十九條第一項前段，刑法第一百七十四條第三項
前段、第二條第一項前段、第四十一條第一項，罰金罰鍰提高標準條例第一條前段、
第二條，判決如主文。
本案經檢察官張啟聰到庭執行職務。
中      華      民      國      九十      年      四      月    二十七  日
                                      臺灣屏東地方法院刑事第三庭
                                          法  官    黃國永
右正本證明與原本無異。
對於本判決如有不服應於收受送達後十日內向本院提出上訴書狀上訴於台灣高等法院
高雄分院並按他造當事人之人數附具繕本。
                                          書記官    李勝群
中      華      民      國      九十      年      四    月    二十七    日
附錄本案論罪科刑法條全文
刑法第一百七十四條第三項：
失火燒燬第一項之物者，處六月以下有期徒、拘役或三百元以下罰金。


司法院資訊處製作；財團法人民間司法改革基金會備份。
